臺灣板橋地方法院民事判決　九十二年度訴字第二四六○號
　　原　　　告　勝將工程有限公司
　　法定代理人　丁○○
　　訴訟代理人　丙○○
　　被　　　告　乙○○
右當事人間請求給付清償借款事件，於民國九十三年三月四日言詞辯論終結，本院判
決如左：
    主    文
被告應給付原告新台幣拾貳萬仟元及自民國九十二年九月三十日起至清償日止，
年息百分之五計算之利息。
原告其餘之訴駁回。
訴訟費用由被告負擔百分之五十二，餘由原告負擔。
    事實及理由
一、程序方面：
    按訴狀送達後，原告不得將原訴變更或追加他訴，但被告同意或減縮應受判決事
    項之聲明者，不在此限；又被告於訴之變更或追加無異議而為本案之言詞辯論者
    ，視為同意變更或追加，民事訴訟法第二百五十五條第一項第一款、第三款、及
    同條第二項分別定有明文。本件原告於民國九十二年七月十一日為支付命令之聲
    請時，原請求被告應給付其新台幣（以下同）六十九萬八千四百五十二元及自支
    付命令送達翌日起至清償日止，按年息百分之五計算之遲延利息；嗣經被告於法
    定期間提出異議，原告支付命令之聲請，視為起訴，原告於九十二年十二月二十
    九日於本院言詞辯論期日減縮聲明為：被告應給付原告六十一萬五千六百元及自
    民國九十二年九月三十日起算之遲延利息，為被告無異議而為本案之言詞辯論，
    揆諸首揭規定，原告所為訴之變更，於法並無不合，應予准許，首先敘明。
二、原告主張：被告於九十一年五月間承攬原告公司所興建之朱崙市場模板工程代工
    部分，因所領工程款不足支付員工薪資，而陸續向原告借款五十三萬三千元，約
    定由後續工程款中扣回。詎被告自九十一年七月十日即未再進場施工，借款僅清
    償二十一萬元，尚餘三十二萬三千元迄今未償。且原告所承攬部分工程，未完成
    拆模且品質不良導致原告為修復而支出二十九萬二千六百元之打石工資，二筆款
    項總計為六十一萬五千六百元，為此，爰依消費借貸法律關係及民法第四百九十
    二條承攬工作瑕疵之費用償還請求權，提起本件訴訟等語。並聲明：被告應給付
    原告六十一萬五千六百元及自九十二年九月三十日起至清償日止，按年息百分之
    五計算之利息。
三、被告抗辯：被告係受僱於原告，而非承攬原告前開工程，因工地工資係由被告代
    發，是原告訴訟代理人事先寫好借據，要求被告簽名以免工人再向原告請領工資
    。被告既未承攬原告工程，則原告所指工程瑕疵核與被告無關云云；並聲明：駁
    回原告之訴。
四、按當事人主張有利於己之事實，就其事實有舉證之責任，民事訴訟法第二百七十
    七條前段定有明文。又原告對於自己主張之事實已盡證明之責後，被告對其主張
    ，如抗辯其不實，並提出反對之主張者，則被告對其反對之主張，亦應負證明之
    責，此為舉證責任分擔之原則，最高法院十八年上字第二八五五號判例參照。本
    件原告主張被告向其借款五十三萬三千元，業據清償二十一萬元，尚有三十二萬
    三千元迄未受償之事實，業據提出借款證明本票影本二紙、一般費用請款單、支
    出證明單、借款書影本各一紙為證；又上述證明書均經被告簽名，且為被告所不
    爭。而觀諸該等證明書係載明被告於九十一年四至八月間陸續向原告借款之旨，
    合計且為五十三萬三千元無誤，則原告前開主張，自堪信為真實。被告抗辯上開
    款項係其代領之工資而非借款，核與上開借款證明書所載不符，自應由被告另行
    舉證以實其說。而被告雖聲請傳訊證人甲○、戊○○，惟由證人甲○、戊○○於
    本院九十二年十二月二十九日言詞辯論期日所證述：彼等工錢均係向被告領取乙
    節，尚不足以此推論原告交付被告之前開金錢即係委由被告代發工資，蓋被告向
    原告借錢以發工資亦非不可能，是被告就渠抗辯，未能舉證證明，所辯自無可採
    。
五、次按民事訴訟如係由原告主張權利者，應先由原告負舉證之責，若原告先不能舉
    證，以證實自己主張為真實，則被告就其抗辯事實即令不能舉證，或其所舉證據
    尚有疵累，亦應駁回原告之請求，最高法院十七年上字第九一七號判例可資參考
    。又民法第四百九十三條第一、二項所規定：「工作有瑕疵者，定作人得定相當
    之期限，請求承攬人修補之。」、「承攬人不於前項期限內修補者，定作人得自
    行修補，並得向承攬人請求償還修補必要之費用。」所謂定作人得自行修補，係
    以承攬人不於定作人所定之期間內修補為其要件。因定作人既願訂定承攬契約而
    將其工作委由承攬人承製，顯見對於工作瑕疵之補正，亦以承攬人有較強之修繕
    能力，能夠以較低廉之成本完成修補，定作人倘未先行定期催告承攬人是否修補
    瑕疵，自不容其逕自決定僱工修補；此不獨就契約係締約雙方以最低成本獲取最
    大收益之經濟目的所必然獲致之結論，且就避免使承攬人負擔不必要之高額費用
    之公平原則而言，自乃不可違背之法則。本件姑不論被告否認兩造間有承攬關係
    存在，縱認原告主張兩造間係屬承攬而非僱傭關係乙節屬實，惟被告否認原告曾
    定期請求渠修補原告所指瑕疵，原告就其曾定期催告被告修補乙情，自應舉證以
    實其說。惟原告就其如何定期通知被告修補之事實，並無法舉證證明，業據原告
    訴訟代理人陳明在卷（見本院九十二年三月四日言詞辯論筆錄第四頁第十一行）
    ，則原告既無法舉證證明其在自行修補前曾定期請求被告即承攬人修補，是其逕
    行自為修補，並請求被告償還其所支出之修補費用，揆之前開說明，於法即有未
    合，洵無足採。
六、綜上所述，原告主張被告積欠其三十二萬三千元借款未還，尚屬可採；另其主張
    被告應給付其因渠承攬工作瑕疵而由原告自行支出之修繕費用二十九萬二千六百
    元，於法尚屬無據，而無可採。按稱消費借貸者，謂當事人一方移轉金錢或其他
    代替物之所有權於他方，而約定他方以種類、品質、數量相同之物返還之契約；
    又消費借貸關係未定返還期限者，借用人得隨時返還，貸與人亦得定一個月以上
    之相當期限催告返還，此觀民法第四百七十四條第一項、第四百七十八條後段規
    定甚明。本件原告主張兩造雖以口頭約定還款期限，惟無法舉證證明，故以支付
    命令送達予被告催告被告返還本件借款；而被告業於九十二年八月二十九日收受
    支付命令，有送達回證一紙在卷可憑（見本院九十二年度促字第六五四○一號卷
    ），則依上開規定，自翌日（九十二年八月三十日）起算一月始屬催告之相當期
    限，是被告自屆滿一月之翌日即同年九月三十日起始負給付遲延利息之責任。從
    而，原告本於消費借貸之法律關係，請求被告返還借款三十二萬三千元及自九十
    二年九月三十日起至清償日止，按年息百分之五計算之利息，為有理由，應予准
    許。逾此部分之請求，則無理由，應予駁回。
七、至兩造其餘之攻擊防禦方法及未經援用之證據，經本院斟酌後，認為均不足以影
    響本判決之結果，自無逐一詳予論駁之必要，併此敘明。
八、訴訟費用負擔之依據：民事訴訟法第七十九條。
中　　　華　　　民　　　國　　九十三　　年　　　三　　　月　　  十八　　日
                                臺灣板橋地方法院民事第二庭
~B法　　　官　林玫君
右為正本係照原本作成
如對本判決上訴，須於判決送達後廿日內向本院提出上訴狀
中　　　華　　　民　　　國　　九十三　　年　　　三　　　月　　  十八　　日
~B法院書記官　曹復
